【裁判字號】    89,易,2741
【裁判日期】    891215
【裁判案由】    電子遊戲場業管理條例
【裁判全文】
臺灣板橋地方法院刑事判決                        八十九年度易字第二七四一號
    公  訴  人  臺灣板橋地方法院檢察署檢察官
    被      告  丁○○
右列被告因違反電子遊戲場業管理條例案件，經檢察官提起公訴（八十九年度偵字第
九四六○號），本院判決如左
    主      文
丁○○無罪。
    理      由
一、公訴意旨略以：被告丁○○明知未向主管機關申請辦理營利事業登記者，不得經
    營電子遊戲場業，竟自民國（下同）八十九年五月七日起，在臺北縣板橋市○○
    路○段二七九號，擺設電動玩具機台「柏青哥」十四台（起訴書誤為四十台）、
    「水果盤」十一台、「滿貫大亨」十台、「跑馬機」一台、「柏青嫂」一台等，
    而無照經營電子遊戲場。嗣於八十九年五月九日二十二時四十分許，為警當場查
    獲，因認被告涉嫌違反電子遊戲場業管理條例第十五條之規定，而應依同法第二
    十二條論處云云。
二、按犯罪事實應依證據認定之，無證據不得推定其犯罪事實；又不能證明被告犯罪
    者，應諭知無罪之判決；刑事訴訟法第一百五十四條、第三百零一條第一項分別
    定有明文。又犯罪事實之認定，應憑真實之證據，倘證據是否真實尚欠明確，自
    難以擬制推測之方法，為其判斷之基礎；而認定犯罪事實之證據係指足以認定被
    告確有犯罪行為之積極證據而言，該項證據自須適合於被告犯罪事實之認定，始
    得採為斷罪資料（參照最高法院五十三年著有臺上字第六五六號、二十九年上字
    第三一○五號判例）。且刑事訴訟上證明之資料，無論其為直接或間接證據，均
    須達於通常一般之人均不致有所懷疑，而得確信其為真實之程度，始得據為有罪
    之認定，若其關於被告是否犯罪之證明未能達此程度，而有合理懷疑之存在，致
    使無從形成有罪之確信，根據「罪證有疑，利於被告」之證據法則，即不得遽為
    不利被告之認定（參照最高法院七十六年度臺上字第四九八六號判例）。其以情
    況證據（即間接證據）斷罪時，尤須基於該證據在直接關係上所可證明之他項情
    況事實，本乎推理作用足以確證被告有罪，方為合法，不得徒憑主觀上之推想，
    將一般經驗上有利被告之其他合理情況逕予排除（最高法院三十二年上字第六十
    七號判例）。
三、公訴人認被告丁○○涉犯上開罪嫌，無非係以被告於警訊時供承：「於八十九年
    五月七日對外營業，每日營業額新台幣三千元左右」，另證人即現場員工丙○○
    於警訊時證稱：「八十九年五月七日開始營業，每日營業額新台幣三千元，我擔
    任店內櫃台員工，負責兌換代幣，薪水每月二萬元左右。」、「當時警察臨檢時
    ，伊從監視器發覺後，即立刻通知店內客人由暗門離去，所以才會遲至十分鐘後
    ，再由伊開門讓警察入內臨檢」之情，足徵被告所經營之電子遊戲場業已在營業
    中，此外，復有現場照片七幀及違反社會秩序維護法案件現場記錄表一紙在卷可
    稽，為其論斷依據。訊據被告丁○○固坦承於前揭時地為警查獲其所有之電動玩
    具機台共三十七台一節，惟矢口否認有被訴違反電子遊戲場業管理條例第十五條
    之規定，辯稱：伊係於八十九年五月七日透過報紙廣告，向蘇姓男子以新臺幣三
    十萬元購進該等電動玩具機台，其中很多機具都壞掉了，迄為警查獲止，其間尚
    於整理階段，並未對外營業等語。
四、經查：
（一）被告丁○○於警方移送檢察官偵查初訊時供稱：「（在板橋市經營遊藝場？）
      是的，我八十九年五月七日開始整理機台，尚未營業，警方來時，只有公司員
      工在內。」、「（究有無營業？）無。」、「（為何說五月七日對外開始營業
      ，每日約三千元營業額？）我是預估每天營業額可達到這個數目。」（見偵卷
      第二十一頁），嗣於本院審理中亦否認已開始營業，且就其於警訊中所述：「
      於八十九年五月七日對外營業，每日營業額新台幣三千元左右」一節，辯稱：
      「我不知道為什麼會說九月七日開始營業，也許當時是我緊張說出來的。」、
      「筆錄是乙○○拿給我看，照著唸的。」、「我當時在警察局很緊張，講台語
      我也聽不懂，其實我還沒有開始營業。」，而經本院當庭播收勘驗警訊錄音帶
      ，勘驗結果經載明於筆錄為：「丙○○部分只錄到警訊筆錄第六頁背面第四行
      （即權利告知之記載）以後即空白，丁○○部分和筆錄相符，惟顯然係於筆錄
      製作完成後再錄音。」（見本院八十九年十一月十七日訊問筆錄），復質諸當
      時製作警訊筆錄之證人即臺北縣警察局海山分局海山派出所警員乙○○，其亦
      坦承筆錄是寫好之後被告照著唸（見本院八十九年十二月一日審判筆錄），則
      此錄音方式與刑事訴訟法第一百條之一第一項所規定：「訊問被告，應全程連
      續錄音」已有未合；再者，公訴人固認證人丙○○於警訊時曾供稱：「當時警
      察臨檢時，伊從監視器發覺後，即立刻通知店內客人由暗門離去，所以才會遲
      至十分鐘後，再由伊開門讓警察入內臨檢」，惟此業為證人丙○○所堅決否認
      曾為此陳述，而其於檢察官偵查中證稱：「（何時受僱丁○○公司工作？）八
      十九年五月七、八、九日三天，當時劉說「月薪二萬元」、工作性質是換代幣
      。」、「（這三天做什麼？）擦檯子、裝電動開關，因我之前在臺北縣、南部
      有做過，所以知道如何裝。」、「（為何警局去查時十分鐘才開門？）因當時
      在裝檯子不敢開門。」、「（警訊為何說從監視器看到警方臨檢才通知顧客從
      後門離開？）那時是維修師傅二、三人，當時門開著看到警方趕快把門關上。
      」（見偵卷第二十九頁、三十頁正面），嗣於本院審理中復結證稱：「（當時
      警方臨檢時你在做什麼？）我在店裡，只有我一個人在那邊修機台，裡面還有
      三個師父，已經跑掉了。」、「我在修機台，我並沒有在警訊中說從監視器看
      到臨檢，讓客人離去。」（見本院八十九年九月二十日）、「我看不懂中文，
      我是印尼華僑」（見本院八十九年十月四日訊問筆錄）、「筆錄我根本看不懂
      ，我看不懂中文，警察就叫我簽名」（見本院八十九年十一月十七日訊問筆錄
      ），參酌證人丙○○之口音顯然非習於使用中文者及上開錄音情形，是證人丙
      ○○所稱其未於警訊中陳稱：「當時警察臨檢時，伊從監視器發覺後，即立刻
      通知店內客人由暗門離去，所以才會遲至十分鐘後，再由伊開門讓警察入內臨
      檢」，即非無可採。
（二）再者，被告之自白，不得作為有罪判決之唯一證據，仍應調查其他必要之證據
      ，以察其是否與事實相符，刑事訴訟法第一百五十六條第二項亦定有明文。被
      告於警訊之自白之及證人丙○○之警訊筆錄之記載之瑕疵均業如上述，此外，
      經本院傳訊證人即到場查獲本案之臺北縣警察局海山分局海山派出所警員甲○
      ○結證稱：「（查獲經過情形如何？）是在釣蝦場旁邊一個隱密室，是據報裡
      面有擺電動機具，所以才請釣蝦場的負責人打開門，但他說他沒有鑰匙，所以
      我就敲門，裡面的人四、五分鐘丙○○才打開門，電動機具有些有插電，時間
      是在十點多，如照片所示。現場有無香煙氣味我沒有留意。」、「我們去的時
      候，敲門有六、七個人從其他出口跑出來，是不是從裡面跑出來，我不知道，
      因為那邊有很多出口。」、「（裡面有查獲到零錢或代幣嗎？）不知道。因為
      當時有六、七個警員去。」（見本院八十九年九月二十日訊問筆錄），而本案
      復無代幣或硬幣扣案足資佐證，再者，苟真有顧客倉皇而逃，衡情現場應係處
      於混亂沓雜，當非如現場照片所示之椅子排放整齊之情況。是除被告警訊中所
      供有瑕疵之「自白」外，並無其他證據足認該「自白」與事實相符．故被告所
      辯即非無據。
（三）按未依本條例規定辦理營利事業登記者，不得經營電子遊戲場業。又違反第十
      五條規定者，處行為人一年以下有期徒刑、拘役或科或併科新台幣五十萬元以
      上二百五十萬元以下罰金，電子遊戲場業管理條例第十五條、第二十二條固定
      有明文，惟自條文內容以觀，本罪之犯罪構成要件，自以未依本條例規定辦理
      營利事業登記，而「經營」電子遊戲場業為限，則被告並未對外營業僅於整修
      準備期間即經警查獲，尚與本罪之構成要件不符。
五、綜上所述，公訴人認被告涉犯上開罪嫌，所為之舉證尚未達於一般人皆不致有所
    懷疑之程度，即有合理懷疑之存在，此外查無積極證據足認被告有被訴之犯行，
    ，即難遽認被告有此犯行，既不能證明被告犯罪，自應為被告無罪之諭知。
據上論斷，應依刑事訴訟法第三百零一條第一項，判決如主文。
本案經檢察官蔡顯鑫到庭執行職務
中    華    民    國      八十九      年      十二    月    十五      日
                                      臺灣板橋地方法院刑事第五庭
                                          法  官    陳  鴻  清
右正本證明與原本無異。
如不服本判決，應於判決送達後十日內，向本院提出上訴狀。
                                          書記官    林  蔚  然
中    華    民    國      八十九      年              月              日


司法院資訊處製作；財團法人民間司法改革基金會備份。
